最高法院民事裁定　　　　　　　　　 111年度台簡抗字第189號
再 抗告 人　甲○○
代　理　人　陳一銘律師
　　　　　　白友桂律師
　　　　　　謝明展律師
　　　　　　吳柏宏律師
　　　　　　龍毓梅律師
上列再抗告人因與相對人乙○○間請求離婚等事件，聲請暫時處
分，對於中華民國111年5月11日臺灣臺北地方法院裁定（ 111年
度家聲抗字第45號），提起再抗告，本院裁定如下：
    主  文
原裁定廢棄，應由臺灣臺北地方法院更為裁定。
    理  由
一、本件相對人以兩造婚後育有未成年子女丙○○（民國000年0
    月00日出生），原共同居住在大陸地區上海市，丙○○亦就
    讀於上海耀中外籍人員子女學校，詎再抗告人趁伊前往杜拜
    出差時，於 110年10月20日未經伊同意，擅帶丙○○入境臺
    灣，拒絕丙○○返回上海生活，伊對再抗告人提起離婚並酌
    定親權暨扶養費之請求，經臺灣臺北地方法院（下稱臺北地
    院） 110年度家調字第1052號離婚等事件（下稱本案）受理
    ，為免丙○○原本生活方式於該訴訟期間遭受剝奪，影響其
    就學權益，乃向該院聲請暫時處分。經臺北地院以 110年度
    家暫字第 195號裁定本案終結前，對於丙○○權利義務之行
    使負擔，暫由兩造共同任之，由相對人擔任同住照顧者，除
    有關姓氏、移民、非緊急重大醫療事項由兩造共同決定外，
    其餘事項由同住照顧者決定；再抗告人得依該裁定附表所示
    方式與丙○○會面交往，並應將丙○○及其入出境所需證件
    交付相對人。再抗告人不服，提起抗告，原法院以：丙○○
    於臺灣出生後出境，迄 110年10月20日由再抗告人攜入臺灣
    之前，其主要生活地點在大陸地區上海市，嗣再抗告人於事
    前未告知相對人之情況下，將丙○○攜入臺灣，且於相對人
    來臺解除隔離後，亦有妨礙相對人會面交往權利之行為，復
    未依臺北地院要求遵期陳報暫時處分會面交往方案，明顯缺
    乏友善父母及合作父母共同親職之觀念，為免再抗告人再次
    帶走丙○○及阻礙相對人與丙○○間會面交往權利，影響相
    對人及丙○○之利益，有定暫時處分之急迫性與必要性，因
    而維持臺北地院所為暫時處分裁定，駁回再抗告人之抗告。
二、按法院就已受理之家事非訟事件，除法律別有規定外，於本
    案裁定確定前，認有必要時，得依聲請或依職權命為適當之
    暫時處分。處理親子非訟事件，應依子女之最佳利益，審酌
    一切情狀，參考訪視或調查報告而為裁判。法院受理家事事
    件法第 104條第1項第1款之親子非訟事件後，於本案裁定確
    定前為暫時處分，應審酌未成年子女之最佳利益，此觀家事
    事件法第85條第 1項前段、家事事件審理細則第107條第1項
    、家事非訟事件暫時處分類型及方法辦法（下稱暫時處分辦
    法）第7條規定自明。查再抗告人於110年10月20日攜帶未成
    年子女丙○○入境臺灣，為原法院確定之事實，似見丙○○
    在臺灣生活已逾10個月；而再抗告人一再辯稱：丙○○無論
    在上海或臺灣，均由伊擔任主要陪伴與照顧者，丙○○目前
    就讀住家附近之幼兒園，適應良好等語，並提出幼兒園收費
    收據、家庭聯絡簿、LINE對話截圖、照片為憑（見家暫字卷
    ㈠第475至505頁、抗字卷第43至69頁）。倘非虛妄，則將薛
    震弦及其入出境證件交付相對人之暫時處分，使丙○○於本
    案訴訟期間暫時離開其已適應之住居所及生活方式，可否謂
    符合未成年子女之最佳利益？即非無再行研酌之餘地。次按
    暫時處分，非有立即核發，不足以確保本案聲請之急迫情形
    者，不得核發，暫時處分辦法第 4條亦有明文。蓋因暫時處
    分旨在確保本案聲請之實現，並非取代本案聲請。因此僅於
    急迫情形下，方得為之。依相對人提出上海耀中外籍人員子
    女學校錄取通知書所示，丙○○自110年8月31日起就讀該校
    ，似屬兒童學前教育，並非正式教育學制，且丙○○就讀未
    逾 2月即入境臺灣，則本件有無為維護丙○○在該校就學權
    益而暫時處分之必要性、急迫性？尚待釐清。又再抗告人已
    依第一審法院要求，於 111年3月14日以民事答辯A狀提出暫
    時處分會面交往方案（見家暫字卷㈠第439至440頁），攸關
    是否非立即為交付丙○○及其入出境證件予相對人之暫時處
    分，不足以確保相對人本案聲請之急迫性判斷。原法院未遑
    詳求，徒以前開理由遽為再抗告人不利之裁定，難謂無適用
    上開法規顯有錯誤之情形。再抗告意旨，執以指摘原裁定適
    用法規顯有錯誤，聲明廢棄，非無理由。
三、據上論結，本件再抗告為有理由。依家事事件法第97條，非
    訟事件法第46條，民事訴訟法第495條之1第2項、第477條第
    1項、第478條第2項，裁定如主文。
中    華    民    國   111    年    8     月    25    日
                      最高法院民事第九庭
                          審判長法官  盧  彥  如  
                                法官  林  麗  玲  
                                法官  張  恩  賜  
                                法官  汪  漢  卿  
                                法官  吳  麗  惠  
本件正本證明與原本無異
                                      書  記  官
中    華    民    國   111    年    9     月    5     日